【裁判字號】    96,家抗,47
【裁判日期】    970111
【裁判案由】    拋棄繼承
【裁判全文】
臺灣臺中地方法院民事裁定              96年度家抗字第47號
抗  告  人  甲○○
            乙○○
            丙○○
上  一  人
法定代理人  丁○○
上列抗告人拋棄繼承事件，抗告人對於民國96年10月12日本院96
年度繼字第2317號裁定提起抗告，本院裁定如下：
    主  文
抗告駁回。
抗告程序費用新臺幣壹仟元由抗告人負擔。
    理  由
一、抗告意旨略以：抗告人之父即被繼承人林耀豊於民國85年11
    月25日死亡，然因抗告人之父母離婚時約定抗告人由母丁○
    ○監護，故抗告人等與被繼承人早已分居失聯，且未曾獲告
    知被繼承人林耀豊已死亡之事實，遲至96年8月3日抗告人之
    母丁○○代領本院96年度促字第49350號支付命令時，抗告
    人於96年8月6日始知悉抗告人之父即被繼承人林耀豊已死亡
    與抗告人為繼承人，故抗告人遂於96年10月4日知悉被繼承
    人死亡2個月內向本院聲明拋棄繼承，原裁定認抗告人之拋
    棄已逾法定期間，顯有未洽，爰提起本件抗告云云。
二、按繼承人得拋棄其繼承權；前項拋棄，應於知悉其得繼承之
    時起2個月內以書面向法院為之，民法第1174條定有明文。
    故繼承人未於前開所定期間內，拋棄其繼承權者，嗣後縱為
    繼承權之拋棄，亦不生效力。次按民事訴訟有關期日、期間
    之規定，於非訟事件準用之，非訟事件法第31條著有規定；
    然民事訴訟法第162條第1項所謂應扣除在途期間之法定期間
    ，係指同法所規定訴訟關係人應為一定訴訟行為之期間而言
    ，拋棄繼承性質上屬非訟事件，自無在途期間適用之餘地（
    司法院76年9月7日（76）廳民一字第2796號函可供參考）。
    另按以日、星期、月或年定期間者，其始日不算入；以日、
    星期、月或年定期間者，以期間末日之終止，為期間之終止
    ，此觀非訟事件法第31條、民事訴訟法第161條與民法第120
    條第2項、第121條第1項之規定自明。查：
（一）抗告人均為林耀豊之子女，與抗告人之被繼承人林耀豊於
      85年11月25日死亡等事實，有戶籍謄本附於原審卷可證，
      自堪信為真實。
（二）本院96年度促字第49350號支付命令均於96年8月2日以寄
      存送達方式送達於本件抗告人，有送達證書附於本院96年
      度促字第49350號卷可證，並經本院調取前開卷宗核閱無
      誤，亦堪信為真實。而抗告人之母丁○○係96年8月2日當
      日領受前開支付命令，業據丁○○陳述在卷（見本院96年
      12月27日訊問筆錄），另抗告人拋棄繼承時之通知書亦載
      明係96年8月3日知悉被繼承人死亡而開始繼承之事，有通
      知書附於原審卷可證（見原審卷第3頁），則前開拋棄繼
      承權之2個月法定期間，既以「月」定之，抗告人即繼承
      人知悉其得繼承之時之始日自不算入，是前開2個月法定
      期間，依前開規定係自96年8月4日起算至96年10月3日止
      ，應可認定；故抗告人前開主張，自不可取。
（三）然抗告人於96年10月4日（本院收文日期）以書面向法院
      聲明拋棄繼承權，有民事聲請拋棄繼承權狀附於原審卷可
      證，亦堪信為真實。故抗告遲至96年10月4日始向原法院
      聲明拋棄繼承權，顯已逾前開2個月之期間，原裁定因而
      駁回抗告人之聲明繼承，於法並無違誤。抗告人指摘原裁
      定不當，求為廢棄，為無理由，應予駁回。
三、復按依法應由關係人負擔費用者，法院裁定命關係人負擔時
    ，應一併確定其數額，非訟事件法第24條第1項著有規定。
    查本件抗告費用為1,000元，並據抗告人繳納，此有本院自
    行收納款項統一收據在卷可證，爰依前開規定裁定如主文第
    2項所示。
四、末按繼承人為無行為能力人或限制行為能力人對於被繼承人
    之債務，以所得遺產為限，負清償責任；繼承在民法繼承編
    中華民國96年12月14日修正施行前開始，繼承人於繼承開始
    時為無行為能力人或限制行為能力人，未能於修正施行前之
    法定期間為限定或拋棄繼承，由其繼續履行繼承債務顯失公
    平者，於修正施行後，得以所得遺產為限，負清償責任，97
    年1月2日公布施行之民法第1153條第2項、民法繼承編施行
    法第1條之1第2項分別著有規定。則本件抗告人當另得依前
    開規定辦理，然非本院所得審究，附此敘明。
五、據上論結，本件抗告為無理由，依非訟事件法第46條、第21
    條第2項、第24條第1項，民事訴訟法第495條之1第1項、第
    449條第1項、第95條、第78條，裁定如主文。
中    華    民    國    97    年    1    月     11    日
                    家事法庭   審判長法  官  楊熾光
                                     法  官  劉長宜
                                     法  官  陳和
以上為正本係照原本作成。
如提起再抗告者，應於裁定送達後10日內依非訟事件法第45條第
3項「僅得以適用法規顯有錯誤為理由，並經原法院許可者為限
」之規定，向本院提出抗告理由狀（須按他造人數附具繕本），
並繳納再抗告費用新臺幣1,000元。
中    華    民    國    97    年    1    月     11    日
                                     書記官


司法院資訊處製作；財團法人民間司法改革基金會備份。
